【裁判字號】    90,上易,300
【裁判日期】    900612
【裁判案由】    詐欺
【裁判全文】
臺灣高等法院高雄分院刑事判決                      九十年度上易字第三號
    上  訴  人
    即  被  告  乙○○
右上訴人因詐欺案件，不服台灣高雄地方法院八十九年度自更字第二九號中華民國八
十九年十二月二十九日第一審判決，提起上訴，本院判決如左：
    主  文
原判決撤銷。
乙○○無罪。
    理  由
一、自訴意旨略以：被告乙○○明知其於民國八十八年二、三月間被他人倒債一百三
    十餘萬元，財務狀況不佳而陷於無清償能力之狀態，竟仍意圖為自己不法之所有
    ，並基於概括之犯意，自八十八年四月二十四日起至同年五月十九日止，隱瞞其
    財務狀況不佳已陷於無清償能力狀態之實情，連續多次向設於高雄縣阿蓮鄉○○
    路四二０號之自訴人丙○○○○股份有限公司（以下簡稱聯裕公司），詐購價值
    共新台幣（下同）二十萬三千三百五十元之預拌混凝土，致使聯裕公司負責人甲
    ○○誤以為其尚有清償能力而陷於錯誤，於該期間共十一次出貨予被告，嗣後自
    訴人公司多次向被告請款，被告始於同年十一月二日付款三千元，嗣至八十九年
    二、三月間再付款三千元即拒不付款，自訴人公司始知受騙，因認被告涉犯刑法
    第三百三十九條詐欺取財罪嫌云云。
二、按犯罪事實應依證據認定之，無證據不得推定其犯罪事實，又不能證明被告犯罪
    者，應諭知無罪之判決，刑事訴訟法第一百五十四條、第三百零一條第一項分別
    定有明文；又按刑法第三百十九條第一項詐欺取財罪之成立，須行為人主觀上有
    為自己或第三人不法所有之意圖，客觀上係以詐術使人將本人或第三人之物交付
    為要件，若行為人無不法所有之意圖，或未使用詐術，自難遽以該罪相繩。次按
    告訴人之告訴，係以使被告受刑事訴追為目的，是其陳述是否與事實相符，仍應
    調查其他證據以資審認，倘其陳述無瑕疵，且就其他方面調查又與事實相符，始
    足據為有罪判決之基礎，最高法院八十三年度臺上字第九八九號判決可參。
三、訊據被告乙○○固坦承有於前開時間向自訴人公司購買預拌混凝土並積欠貨款未
    付等情，惟堅決否認有詐欺取財犯行，辯稱：我跟自訴人公司訂貨很多年了，以
    前是用我父親黃水池或恆富營造有限公司（以下簡稱恆富公司）名義訂貨，我是
    恆富公司的下包，用恆富公司名義訂貨是因為發票要用恆富公司名義，但貨款是
    我付的，我沒有詐騙自訴人公司的意思，因為做生意失敗，手頭較緊，無法付款
    等語。經查：
(一)右揭事實，雖據自訴人公司指訴綦詳，並據提出請款明細表二張為證。惟被告自
    八十二年間起，以黃水池或恆富公司名義向自訴人公司訂購預拌混凝土，至八十
    八年底止，貨款均已付清之事實，業經被告於台灣高雄地方法院檢察署八十九年
    度偵字第八六五號偵查中供述明確，核與證人即自訴人公司職員陳圳斌於該案偵
    查中證述情節相符，並有被告提出自八十七年九月十八日起至同年九月二十三日
    止之請款明細表一張、被告於八十七年十月八日以面額五萬四千元支票付款予自
    訴人公司之支票一張附卷可稽，被告確自八十二年間起多次向自訴人公司訂購預
    拌混凝土並付清貨款，應屬真實。證人即自訴人公司職員陳湘雲於原審證稱：被
    告之前沒有用其他名義向自訴人公司訂貨云云，顯與事實不符，不足採信。
(二)被告自八十九年十一月二十七日起至九十年二月二十三日止，有七次退票紀錄，
    其中五次註銷退票紀錄，被告目前未列入拒絕往來戶之事實，有高雄市票據交換
    所九十年三月十二日高市票交業乙字第０八一八號函可參，又被告在高雄縣田寮
    鄉農會開設之支票存款帳戶，自八十八年一月間起至同年五月間止，有九筆支付
    票款數千元或數萬元之紀錄，此後至九十年一月十八日止按月均有支付票款之紀
    錄，有高雄縣田寮鄉農會九十年三月二十日田鄉農信字第０一二號函附支票交易
    明細表一份在卷可佐，足見被告於向自訴人公司訂貨之時，票據往來情形正常，
    並非毫無資力之人。
(三)卷附自訴人公司提出之送貨單顯示，被告自八十八年四月二十四日起至同年五月
    十九日止長達約一個月之時間，向自訴人公司訂貨合計二十萬三千三百五十元之
    預拌混凝土，並非巨量，屬正常交易，被告於訂貨時應無不法所有之意圖。被告
    雖坦承於八十八年二、三月間被倒債一百三十餘萬元等語，惟被告於上開時間並
    非毫無資力，已如前述，不能因被告於該時間經營事業不順，即認定被告為繼續
    其業務所為之商業交易為詐欺取財，至被告於交易後未能如期清償貨款，應屬債
    務不履行之民事糾葛，應循民事程序解決，不能執此遽定詐欺取財罪名。
四、綜上所述，本院調查所得證據不足以證明被告確有對自訴人公司施用詐術，自訴
    人公司因而陷於錯誤並交付財物之行為，揆諸前揭說明，自不得僅憑自訴人公司
    之指訴遽論被告詐欺取財罪刑。此外，復查無其他積極證據足認被告有自訴意旨
    所指犯行，被告犯罪不能證明，自應為無罪之諭知。原審法院未查，諭知被告有
    罪，尚有未合，被告上訴意旨指摘原判決不當，為有理由，自應由本院撤銷改判
    。
據上論斷，應依刑事訴訟法第三百六十九條第一項前段、第三百六十四條、第三百零
一條第一項，判決如主文。
本案經檢察官陳新慶到庭執行職務。
中      華      民      國      九十      年      六    月      十二    日
                              臺灣高等法院高雄分院刑事第六庭
                                  審判長法官  王憲義
                                        法官  張意聰
                                        法官  范惠瑩
右正本證明與原本無異。
不得上訴。
                                      書記官  馬蕙梅
中      華      民      國      九十      年      六    月      十四    日
                                                               Ａ


司法院資訊處製作；財團法人民間司法改革基金會備份。
